臺灣臺北地方法院刑事判決　　　　　　　92年度訴字第1651號
公　訴　人　臺灣臺北地方法院檢察署檢察官
被　　　告　甲○○
上列被告因商業會計法等案件，經檢察官提起公訴（92年度偵字
第11543號）後，聲請改依協商程序而為判決，本院判決如下：
    主文
甲○○公司負責人，為納稅義務人以詐術逃漏稅捐，處有期徒刑
月，如易科罰金，以佰元折算壹日；又共同行使偽造私文書
，足以生損害於他人，處有期徒刑月，如易科罰金，以佰元
折算壹日，「乙○○」之印章壹只、「乙○○」之印文壹枚（以
上均未扣案），均沒收。應執行有期徒刑伍月，如易科罰金，以
佰元折算壹日，緩刑貳年，「乙○○」之印章壹只、「乙○○
」之印文壹枚（以上均未扣案），均沒收。
    事  實
除起訴書犯罪事實欄一第四行「自年籍不詳之人處取得乙○○之
身分證影本，並偽刻其印章」等字應更正為「與年籍姓名不詳之
成年人士，共同基於登載不實事項於業務上作成之文書之犯意聯
絡，由該成年人處取得乙○○之國民身分證影本，再委由不知情
之刻印行人員偽造乙○○之印章一枚」」等字、第九行「而逃漏
」更正為「以此詐術逃漏」外，其餘均引用起訴書犯罪事實欄之
記載（如附件）。
    理  由
一、程序部分：
    本案被告甲○○所犯係死刑、無期徒刑、最輕本刑為三年以
    上有期徒刑以外之罪，其於本院準備程序中就被訴事實為有
    罪之陳述，經本院合議庭裁定由受命法官獨任依簡式審判程
    序，並獨任進行協商程序而為判決，先予敘明。
二、證據：
  (一)被告甲○○於本院訊問時之自白。
  (二)告訴人乙○○之指述。
  (三)財政部臺灣省北區國稅局中和稽徵所九十二年一月十日北區
    國稅中和二字第○九二一○○○二九六號函及所附聽濤山實
    業有限公司設立資料二紙。
  (四)劉啟銘之財政部臺灣省北區國稅局臺北縣中和稽徵所八十九
    年度綜合所得稅核定通知書一紙。
  (五)乙○○之各類所得扣繳暨免扣繳憑單一紙。
三、核被告所為，係犯稅捐稽徵法第四十七條第一款、第四十一
    條之公司負責人為納稅義務人以詐術逃漏稅捐罪及刑法第二
    百十六條、第二百十五條之行使業務上登載不實文書罪、第
    二百十六條、第二百二十條第一項、第二百十條之行使偽造
    準私文書罪。被告利用不知情之刻印行偽刻「乙○○」印章
    一枚，為間接正犯。被告與姓名、年籍不詳成年人間，就上
    開行使登載不實事項於業務上作成之文書、行使偽造準私文
    書之犯行，具有犯意聯絡及行為分擔，為共同正犯。被告在
    受僱工人之薪（工）資表上偽造乙○○印文之偽造印文行為
    ，係偽造準私文書之部分行為，而被告偽造準私文書之低度
    行為，復為其行使之高度行為所吸收，均不另論罪，另被告
    業務上登載不實文書之低度行為，則為其行使之高度行為所
    吸收，亦不另論罪。被告所犯行使偽造準私文書罪與行使業
    務上登載不實文書罪間，有方法結果之牽連關係，應依刑法
    第五十五條之規定從一重之行使偽造準私文書罪處斷。按稅
    捐稽徵法第47條第1款之規定，係將納稅義務人之公司責任
    ，基於刑事政策之考慮，於應處徒刑之範圍，轉嫁於公司負
    責人，從而，因此受罰之公司負責人，係「代罰」之性質，
    究非屬該公司負責人本身之犯罪行為，自與公司負責人之其
    他犯罪行為無方法結果之牽連關係，最高法院八十五年度台
    上字第六○六五號判決意旨可供參照。準上，被告所犯前揭
    二罪間，乃犯意各別，行為互殊，應予分論併罰。起訴書論
    罪部分雖記載另涉犯商業會計法第七十一條第一款之罪，惟
    員工薪資扣繳暨免扣繳憑單，係證明全年度支付員工薪資及
    代為扣繳綜合所得稅之情形，為徵、繳雙方課徵與申報綜合
    所得稅之依據，其既非造具記帳憑證所根據之憑證，亦非證
    明處理會計事項人員之責任而為記帳所根據之憑證，自難認
    屬商業會計法第十五條第一款所規定之商業會計憑證（最高
    法院九十一年度台上字第一八二八號、九十一年度台上字第
    七四一一號判決參照），公訴人復已當庭更正並刪除對於被
    告關於商業會計法第七十一條第一款之論罪，，有本院九十
    四年十月十四日準備程序筆錄在卷可按，本院自應以公訴人
    蒞庭時所稱之起訴法條為準，無庸再行變更起訴法條；另檢
    察官雖未於起訴書中引用刑法第二百十六條、第二百十條之
    行使偽造文書條文，惟其於起訴書事實欄已經明確載明被告
    未經乙○○之同意，偽造乙○○之印文一枚於受僱工人薪（
    工）資表上等語，依習慣足以表示乙○○已領取工資之證明
    ，而具有收據之作用，依刑法第二百二十條第一項規定，另
    應論以私文書（最高法院八十六年度台上字第六四七○號判
    決參照），是被告此部分行使偽造準私文書之行為亦經起訴
    ，本院自應加以裁判，均附此說明。本院爰審酌被告之為圖
    逃漏稅捐之犯罪動機、以虛報受僱工人所請領工資之手段、
    所造成國家稅收及乙○○之損害，為其所虛報之金額非多，
    所造成之危害尚小及犯後坦承犯行之態度等一切情狀，分別
    量處如主文所示之刑，均諭知易科罰金之折算標準（被告行
    為後，刑法第四十一條業於九十年一月十日修正公布，於同
    年月十二日生效，而修正後之刑法第四十一條第一項係規定
    ：「犯最重本刑為五年以下有期徒刑以下之刑之罪，而受六
    個月以下有期徒刑或拘役之宣告，因身體、教育、職業、家
    庭之關係或其他正當事由，執行顯有困難者，得以一元以上
    三元以下折算一日，易科罰金。但確因不執行所宣告之刑，
    難收矯正之效，或難以維持法秩序者，不在此限。」，乃將
    原得易科罰金者之範圍，由僅限於犯最重本刑為三年以下有
    期徒刑之罪，擴大至犯最重本刑為五年以下有期徒刑之罪，
    兩相比較，修正前即被告行為時之刑法第四十一條規定，並
    無較有利於行為人之情形，自應依刑法第二條第一項前段之
    規定，適用裁判時即修正後刑法第四十一條第一項前段之規
    定，而對被告所宣告之刑均諭知如易科罰金之折算標準），
    並定其應執行刑及易科罰金之折算標準。偽造之乙○○八十
    九年度各類所得扣繳暨免扣繳憑單及受僱工人薪（工）資表
    各一份已提出於稅捐機關行使，並非屬被告所有，本院自無
    從宣告沒收，惟上開受僱工人薪（工）資表上偽造之「乙○
    ○」之印文一枚，及偽造之「乙○○」印章一只，則應依刑
    法第二百十九條之規定予以宣告沒收，亦一併說明。
四、應適用之法條：刑事訴訟法第二百七十三條之一第一項、第
    四百五十五條之四第二項、第四百五十五條之八、第四百五
    十四條第二項，稅捐稽徵法第四十七條第一款、第四十一條
    ，刑法第十一條前段、第二條第一項前段、第二十八條、第
    二百十六條、第二百二十條第一項、第二百十條、第二百十
    五條、、第五十五條、第四十一條第一項前段、第五十一條
    第五款、第七十四條第一款、第二百十九條，罰金罰鍰提高
    標準條例第一條前段、第二條，判決如主文。
五、本判決除有刑事訴訟法第四百五十五條之四第一項第一款、
    第二款、第四款、第六款、第七款所定情形之一，或違反同
    條第二項規定者外，不得上訴。
六、如不服本件判決，得自收受判決送達之日起十日內，向本院
    提出上訴書狀，上訴於第二審法院。
中　　華　　民　　國　　94　　年　　10　　月　　27　　日
                  刑事第十庭        法　官  林柏泓
以上正本證明與原本無異。
                                    書記官  柯貞如
中　　華　　民　　國　　94　　年　　10　　月　　27　　日
